---
title: "Epidemie_Zika"
date: "`r Sys.Date()`"
format:
  html:
    toc: true
    toc-floating: true
    number-sections: true
    code-fold: true
    embed-resources: true
    toc-depth: 4
    theme: cosmo
    highlight-style: pygments
    fig.align: center
---

# Packages

```{r, message = FALSE, warning = FALSE}
library(outbreaks)
library(dplyr)
library(ggplot2)
library(deSolve)
```

# Data
```{r}
data <- zika_sanandres_2015
```

```{r}
plot(data, pch = 19)
data$cumule <- cumsum(data$cases)
plot(x= data$date, y=data$cumule)

ggplot(data, aes(x = date, y = cases))+
  geom_line() + 
  geom_point(alpha = 0.7) +
  theme_bw()
```

## Rajouter les pas de temps manquants (avec des NA)
Pour avoir la bonne taille de data.frame (par rapport à la simulation)
```{r}
tt_data <- seq(from = min(data$date), to = max(data$date), by = "day")
tt_data <- data.frame(date = tt_data) %>%
  left_join(., data, by = "date")
```

## Données en cumulées par semaine depuis le début de suivi
```{r}
data_sem <- tt_data %>%
  mutate(week = floor(as.numeric(date - min(date))/7)) %>%
  group_by(week) %>%
  summarize(cases = sum(cases, na.rm = TRUE))
```

## Données météo 
```{r}
# plot(as.Date(era5$valid_time), era5$tp)
# plot(as.Date(era5$valid_time), era5$sst)
```

```{r}
# data %>%
#   left_join(., era5, by = c("date" = "valid_time"))
```

# SEIR + SEI discret
```{r}
seirs_ode <- function(t, state, pars) {
  with(as.list(c(state, pars)), {
    
    N_H <- S_H + E_H + I_H + R_H
    N_M <- S_M + E_M + I_M
    
    lambda_H <- a * b_MH * I_M / N_H  # force of infection
    lambda_M <- a * b_HM * I_H / N_H
    
    # Humains 
    dS_H <-  - lambda_H * S_H 
    dE_H <-  lambda_H * S_H - sigma_H * E_H
    dI_H <-  sigma_H * E_H - gamma_H * I_H
    dR_H <-  gamma_H * I_H
    
    # Moustiques
    dS_M <-  mu_M * N_M - lambda_M * S_M - mu_M * S_M
    dE_M <-  lambda_M * S_M - sigma_M * E_M - mu_M * E_M
    dI_M <-  sigma_M * E_M - mu_M * I_M

    list(c(dS_H, dE_H, dI_H, dR_H,
      dS_M, dE_M, dI_M))
  })
}
```

Paramètres : 
```{r}
parameters <- c(

  # Populations
  N_H = 55000,
  N_M = 30000, # ?

  # Transmission
  a     = 0.5,      # piqûres / moustique / jour
  b_MH  = 0.3,      # moustique -> humain
  b_HM  = 0.3,      # humain -> moustique

  # Humains
  sigma_H = 1/5,    # durée incubation humaine : 5j
  gamma_H = 1/5,    # durée infection : 4.7j

  # Moustiques
  sigma_M = 1/10,   # durée incubation : 10j ?
  mu_M    = 1/15    # durée vie : 10j ?
)
```

Insecticide dans les avions : transmission du zika à San Andrès vient de H
```{r}
init <- c(
  S_H = as.numeric(parameters["N_H"] - 1),
  E_H = 0,
  I_H = 1,
  R_H = 0,

  S_M = as.numeric(parameters["N_M"]),
  E_M = 0,
  I_M = 0
)

times <- seq(0, 146, by = 1) # mettre + long 

out <- ode(
  y = init,
  times = times,
  func = seirs_ode,
  parms = parameters,
  method = "rk4"
)

out <- as.data.frame(out)
```

Incidence : nombre de nouvelles infectionns par jour 
```{r}
out$incidence <- parameters["sigma_H"] * out$E_H

plot(out$time, out$incidence,
     type = "l", lwd = 2,
     xlab = "Temps (jours)",
     ylab = "Incidence journalière")
```

a, B_MH, b_HM, NM pas identifiables (juste leur combi)

# Asympto E divisé en I et A
```{r}
SEIAR_SEI <- function(t, state, parameters) {

  with(as.list(c(state, parameters)), {

    # Forces d'infection
    lambda_H <- a * b_MH * I_M / N_H
    lambda_M <- a * b_HM * (I_H + theta * A_H) / N_H

    # Humains
    dS_H <- -lambda_H * S_H
    dE_H <-  lambda_H * S_H - sigma_H * E_H
    dI_H <-  p * sigma_H * E_H - gamma_I * I_H
    dA_H <- (1 - p) * sigma_H * E_H - gamma_A * A_H
    dR_H <-  gamma_I * I_H + gamma_A * A_H

    # Moustiques
    dS_M <-  mu_M * N_M - lambda_M * S_M - mu_M * S_M
    dE_M <-  lambda_M * S_M - sigma_M * E_M - mu_M * E_M
    dI_M <-  sigma_M * E_M - mu_M * I_M

    list(c(
      dS_H, dE_H, dI_H, dA_H, dR_H,
      dS_M, dE_M, dI_M
    ))
  })
}

```

```{r}
parameters <- c(
  
  # Taille pop
  N_H = 55000,
  N_M = 30000, #?

  p     = 0.2,    # proportion symptomatique
  theta = 0.7,    # infectiosité asympto
  
  # Transmission
  a     = 0.5,      # piqûres / moustique / jour
  b_MH  = 0.3,      # moustique -> humain
  b_HM  = 0.3,      # humain -> moustique

  # Humains
  sigma_H = 1/5,    # durée incubation humaine : 5j
  gamma_I = 1/7,
  gamma_A = 1/7,    # durée infection : 4.7j

  # Moustiques
  sigma_M = 1/10,   # durée incubation : 10j ?
  mu_M    = 1/15    # durée vie : 10j ?
)

```

```{r}
init <- c(
  S_H = as.numeric(parameters["N_H"]) - 1,
  E_H = 0,
  I_H = 1,
  A_H = 0,
  R_H = 0,

  S_M = as.numeric(parameters["N_M"]),
  E_M = 0,
  I_M = 0
)

times <- seq(0, 146, by = 1) # mettre + long 
```

```{r}
out <- ode(
  y = init,
  times = times,
  func = SEIAR_SEI,
  parms = parameters,
  method = "rk4"
)

out <- as.data.frame(out)
```

```{r}
out$incidence <- parameters["sigma_H"] * out$E_H
```

```{r}
plot(out$time, out$incidence * 55000*0.2,
     type = "l", lwd = 2,
     xlab = "Temps (jours)",
     ylab = "Incidence journalière")
lines(date$cases)
```

# Sans les moustiques avec Asympto E divisé en I et A
```{r}
SEIAR <- function(t, state, parameters) {

  with(as.list(c(state, parameters)), {

    # Forces d'infection integrant moustiques
    lambda_H <- beta * (I_H + theta * A_H) / N_H

    # Humains
    dS_H <- -lambda_H * S_H
    dE_H <-  lambda_H * S_H - sigma_H * E_H
    dI_H <-  p * sigma_H * E_H - gamma_I * I_H
    dA_H <- (1 - p) * sigma_H * E_H - gamma_A * A_H
    dR_H <-  gamma_I * I_H + gamma_A * A_H

    list(c(
      dS_H, dE_H, dI_H, dA_H, dR_H
    ))
  })
}

```

```{r}
parameters <- c(
  
  # Taille pop
  N_H = 55000,

  # Transmission 
  beta = 0.5, #A MODIFIER !!!!

  # Humains
  sigma_H = 1/5,
  gamma_I = 1/7,
  gamma_A = 1/7,

  p     = 0.2,   # proportion symptomatique
  theta = 0.7    # infectiosité asympto
)

init <- c(
  S_H = as.numeric(parameters["N_H"]) - 1,
  E_H = 0,
  I_H = 1,
  A_H = 0,
  R_H = 0
)

times <- seq(0, 146, by = 1) # mettre + long 
```

```{r}
out <- ode(
  y = init,
  times = times,
  func = SEIAR,
  parms = parameters,
  method = "rk4"
)

out <- as.data.frame(out)
```

Incidence : 
```{r}
# Incidence : nbr nvlles infections par intervalle de tps 
# sigma x E (nbr indiv qui passent de E à I par jour)
# Incidence en nbr indiv/jours
out$incidence <- parameters["sigma_H"] * out$E_H

# Cas observés : nbr de cas détectés par jour 
taux_detec <- 0.2 #le faire varier : début infection (X%) vs fin infcetion (100%)
out$incidence_obs <- taux_detec * parameters["p"] * out$incidence
out$cumule <- cumsum(out$incidence_obs)

out <- cbind(out, tt_data)
```

```{r}
plot(out$time, out$incidence_obs,
     type = "l", lwd = 2,
     xlab = "Temps (jours)",
     ylab = "Incidence journalière")
lines(out$time, tt_data$cases)

plot(out$time, out$cumule,
     type = "l", lwd = 2,
     xlab = "Temps (jours)",
     ylab = "Incidence cumulée")
lines(out$time, tt_data$cumule)
```
Décalage des dates !!! On a pas le début de l'épidémie

```{r}
indic_week <- tapply(out$incidence_obs, floor(out$time/7), sum)

plot(data_sem$week, indic_week,
     type = "l", lwd = 2,
     xlab = "Temps (semaine depuis le début de l'étude)",
     ylab = "Incidence hebdomadaire")
lines(data_sem$week, data_sem$cases)
```

```{r}
outA <- ode(
  y = init,
  times = times,
  func = SEIAR_SEI,
  parms = parameters,
  method = "rk4"
)

outA <- as.data.frame(outA)
```

```{r}
outA$incidence <- parameters["sigma_H"] * outA$E_H
```

```{r}
plot(outA$time, outA$incidence*55000*0.2,
     type = "l", lwd = 2,
     xlab = "Temps (jours)",
     ylab = "Incidence journalière")

```


#Inférence des paramètres

ABC rejection

```{r}
T = 1000

df_param <- data.frame(
  dist = rep(NA, T+1),
  beta = c(runif(T, min = 0, max = 0.5),0.5),
  theta = c(runif(T, min = 0, max = 1.5),0.7),
  p = c(runif(T, min = 0, max = 0.5),0.2)
)

for (i in 1:T+1){
  parameters <- c(
  N_H = 55000,
  beta = df_param[i,]$beta,
  sigma_H = 1/5,
  gamma_I = 1/7,
  gamma_A = 1/7,
  p = df_param[i,]$p,
  theta = df_param[i,]$theta)
  
  out <- ode(
  y = init,
  times = times,
  func = SEIAR,
  parms = parameters,
  method = "rk4")
  
  out <- as.data.frame(out)
  out$incidence <- parameters["sigma_H"] * out$E_H * p
  out$cumsum <- cumsum(out$incidence)
  
  df_param[i,]$dist <- abs(out$cumsum[146]-928)
}

df_param = df_param[order(df_param$dist, decreasing = FALSE),]

if (!require(GGally)) install.packages("GGally")
library(GGally)

df_subset <- df_param[c(1:500),c("beta","theta","p")]
ggpairs(df_subset)
```

Si on prend le cumul à la fin, c'est pas grave si on a pas le début de l'épidémie. On voit dans nos données qu'il y a presque aucun nouveau cas à la fin. 

```{r}
i=2

parameter_closest <- c(
  N_H = 55000,
  beta = df_subset[i,]$beta,
  sigma_H = 1/5,
  gamma_I = 1/7,
  gamma_A = 1/7,
  p = df_subset[i,]$p,
  theta = df_subset[i,]$theta)

out_close <- ode(
  y = init,
  times = times,
  func = SEIAR,
  parms = parameters,
  method = "rk4")

out_close <- as.data.frame(out_close)
out_close$incidence <- parameter_closest["sigma_H"] * out_close$E_H * parameter_closest["p"]
out_close$cumule <- cumsum(out_close$incidence)
#data$cumule <- cumsum(data$cases)

plot(out_close$cumule, col = "blue")
lines(data$cumule, col = "red")
```

Bon ça marche pas top, peut être que l'exploration de l'espace des paramètres est pas top ? ou la distance choisie.

Je tente autre méthode (pas encore prêt à faire tourner)

```{r}
# Installer le package devtools s'il n'est pas déjà installé
install.packages("devtools")

# Installer BRREWABC depuis GitHub
library(devtools)
install_github("gaelbn/BRREWABC")

library(BRREWABC)
```

```{r}
# Distributions a priori uniformes pour beta theta et p
priors <- list(
  beta = list(dist = "unif", min = 0, max = 1),
  theta = list(dist = "unif", min = 0, max = 1.5),
  p = list(dist = "unif", min = 0, max = 1)
)
```

```{r}
# Fonction pour calculer les statistiques résumés
summary_stats <- function(data) {
  return(data$I)
}

# Calcul des statistiques résumés observés
summary_obs <- summary_stats(data.frame(I = I_obs))

# Fonction de distance (somme des carrés des différences)
distance_function <- function(summary_sim, summary_obs) {
  return(sum((summary_sim - summary_obs)^2))
}
```

