---
title: "Epidemie_Zika"
date: "`r Sys.Date()`"
format:
  html:
    toc: true
    toc-floating: true
    number-sections: true
    code-fold: true
    embed-resources: true
    toc-depth: 4
    theme: cosmo
    highlight-style: pygments
    fig.align: center
---

# Packages

```{r, message = FALSE, warning = FALSE}
library(outbreaks)
library(dplyr)
library(ggplot2)
library(deSolve)
```

# Data
```{r}
data <- zika_sanandres_2015
```

```{r}
plot(data, pch = 19)
data$cumule <- cumsum(data$cases)
plot(x= data$date, y=data$cumule)

ggplot(data, aes(x = date, y = cases))+
  geom_line() + 
  geom_point(alpha = 0.7) +
  theme_bw()
```
## Rajouter les pas de temps manquants (avec des NA)
Pour avoir la bonne taille de data.frame (par rapport à la simulation)
```{r}
tt_data <- seq(from = min(data$date), to = max(data$date), by = "day")
tt_data <- data.frame(date = tt_data) %>%
  left_join(., data, by = "date")
```

## Données en cumulées par semaine depuis le début de suivi
```{r}
data_sem <- tt_data %>%
  mutate(week = floor(as.numeric(date - min(date))/7)) %>%
  group_by(week) %>%
  summarize(cases = sum(cases, na.rm = TRUE))
```

## Données météo 
```{r}
# plot(as.Date(era5$valid_time), era5$tp)
# plot(as.Date(era5$valid_time), era5$sst)
```

```{r}
# data %>%
#   left_join(., era5, by = c("date" = "valid_time"))
```

# SIR discret
```{r}
seirs_ode <- function(t, state, pars) {
  with(as.list(c(state, pars)), {
    
    N_H <- S_H + E_H + I_H + R_H
    N_M <- S_M + E_M + I_M
    
    lambda_H <- a * b_MH * I_M / N_H  # force of infection
    lambda_M <- a * b_HM * I_H / N_H
    
    # Humains 
    dS_H <-  - lambda_H * S_H 
    dE_H <-  lambda_H * S_H - sigma_H * E_H
    dI_H <-  sigma_H * E_H - gamma_H * I_H
    dR_H <-  gamma_H * I_H
    
    # Moustiques
    dS_M <-  mu_M * N_M - lambda_M * S_M - mu_M * S_M
    dE_M <-  lambda_M * S_M - sigma_M * E_M - mu_M * E_M
    dI_M <-  sigma_M * E_M - mu_M * I_M

    list(c(dS_H, dE_H, dI_H, dR_H,
      dS_M, dE_M, dI_M))
  })
}

```

Param 
```{r}
parameters <- c(

  # Populations
  N_H = 55000,
  N_M = 30000, # ?

  # Transmission
  a     = 0.5,      # piqûres / moustique / jour
  b_MH  = 0.3,      # moustique -> humain
  b_HM  = 0.3,      # humain -> moustique

  # Humains
  sigma_H = 1/5,    # durée incubation humaine : 5j
  gamma_H = 1/5,    # durée infection : 4.7j

  # Moustiques
  sigma_M = 1/10,   # durée incubation : 10j ?
  mu_M    = 1/15    # durée vie : 10j ?
)
```

Insecticide avion : transmission arrivée H
```{r}
init <- c(
  S_H = as.numeric(parameters["N_H"] - 1),
  E_H = 0,
  I_H = 1,
  R_H = 0,

  S_M = as.numeric(parameters["N_M"]),
  E_M = 0,
  I_M = 0
)
```

```{r}
times <- seq(0, 146, by = 1) # mettre + long 
```

```{r}
out <- ode(
  y = init,
  times = times,
  func = seirs_ode,
  parms = parameters,
  method = "rk4"
)

out <- as.data.frame(out)
```

```{r}
out$incidence <- parameters["sigma_H"] * out$E_H
```

```{r}
plot(out$time, out$incidence,
     type = "l", lwd = 2,
     xlab = "Temps (jours)",
     ylab = "Incidence journalière")
```

a, B_MH, b_HM, NM pas identifiables (juste leur combi)

# Asympto E divisé en I et A
```{r}
SEIAR_SEI <- function(t, state, parameters) {

  with(as.list(c(state, parameters)), {

    # Forces d'infection
    lambda_H <- a * b_MH * I_M / N_H
    lambda_M <- a * b_HM * (I_H + theta * A_H) / N_H

    # Humains
    dS_H <- -lambda_H * S_H
    dE_H <-  lambda_H * S_H - sigma_H * E_H
    dI_H <-  p * sigma_H * E_H - gamma_I * I_H
    dA_H <- (1 - p) * sigma_H * E_H - gamma_A * A_H
    dR_H <-  gamma_I * I_H + gamma_A * A_H

    # Moustiques
    dS_M <-  mu_M * N_M - lambda_M * S_M - mu_M * S_M
    dE_M <-  lambda_M * S_M - sigma_M * E_M - mu_M * E_M
    dI_M <-  sigma_M * E_M - mu_M * I_M

    list(c(
      dS_H, dE_H, dI_H, dA_H, dR_H,
      dS_M, dE_M, dI_M
    ))
  })
}

```

```{r}
parameters <- c(
  
  # Taille pop
  N_H = 55000,
  N_M = 30000,

  # Transmission 
  a     = 0.5,
  b_MH  = 0.3,
  b_HM  = 0.3,

  # Humains
  sigma_H = 1/5,
  gamma_I = 1/7,
  gamma_A = 1/7,

  p     = 0.2,    # proportion symptomatique
  theta = 0.7,    # infectiosité asympto

  # Moustiques 
  sigma_M = 1/10,
  mu_M    = 1/15
)

```

```{r}
init <- c(
  S_H = as.numeric(parameters["N_H"]) - 1,
  E_H = 0,
  I_H = 1,
  A_H = 0,
  R_H = 0,

  S_M = as.numeric(parameters["N_M"]),
  E_M = 0,
  I_M = 0
)
```

```{r}
times <- seq(0, 146, by = 1) # mettre + long 
```

```{r}
out <- ode(
  y = init,
  times = times,
  func = SEIAR_SEI,
  parms = parameters,
  method = "rk4"
)

out <- as.data.frame(out)
```

```{r}
out$incidence <- parameters["sigma_H"] * out$E_H
```

```{r}
plot(out$time, out$incidence * 55000*0.2,
     type = "l", lwd = 2,
     xlab = "Temps (jours)",
     ylab = "Incidence journalière")
lines(date$cases)
```

# Sans les moustiques avec Asympto E divisé en I et A
```{r}
SEIAR <- function(t, state, parameters) {

  with(as.list(c(state, parameters)), {

    # Forces d'infection integrant moustiques
    lambda_H <- beta * (I_H + theta * A_H) / N_H

    # Humains
    dS_H <- -lambda_H * S_H
    dE_H <-  lambda_H * S_H - sigma_H * E_H
    dI_H <-  p * sigma_H * E_H - gamma_I * I_H
    dA_H <- (1 - p) * sigma_H * E_H - gamma_A * A_H
    dR_H <-  gamma_I * I_H + gamma_A * A_H

    list(c(
      dS_H, dE_H, dI_H, dA_H, dR_H
    ))
  })
}

```

```{r}
parameters <- c(
  
  # Taille pop
  N_H = 55000,

  # Transmission 
  beta = 0.5, #A MODIFIER !!!!

  # Humains
  sigma_H = 1/5,
  gamma_I = 1/7,
  gamma_A = 1/7,

  p     = 0.2,   # proportion symptomatique
  theta = 0.7    # infectiosité asympto
)

init <- c(
  S_H = as.numeric(parameters["N_H"]) - 1,
  E_H = 0,
  I_H = 1,
  A_H = 0,
  R_H = 0
)

times <- seq(0, 146, by = 1) # mettre + long 
```

```{r}
out <- ode(
  y = init,
  times = times,
  func = SEIAR,
  parms = parameters,
  method = "rk4"
)

out <- as.data.frame(out)
```

Incidence : 
```{r}
# Incidence : nbr nvlles infections par intervalle de tps 
# sigma x E (nbr indiv qui passent de E à I par jour)
# Incidence en nbr indiv/jours
out$incidence <- parameters["sigma_H"] * out$E_H
out

# Cas observés : nbr de cas détectés par jour 
taux_detec <- 0.2
out$incidence_obs <- taux_detec * parameters["p"] * out$incidence
```

```{r}
plot(out$time, out$incidence_obs,
     type = "l", lwd = 2,
     xlab = "Temps (jours)",
     ylab = "Incidence journalière")
lines(tt_data$date, tt_data$cases)
```

```{r}
indic_week <- tapply(out$incidence_obs, floor(out$time/7), sum)

plot(data_sem$week, indic_week,
     type = "l", lwd = 2,
     xlab = "Temps (semaine depuis le début de l'étude)",
     ylab = "Incidence hebdomadaire")
lines(data_sem$week, data_sem$cases)
```

